臺灣高等法院高雄分院民事判決　九十一年度上易字第九八號
　　　上　訴　人　甲○○
　　　被　上訴人　華南商業銀行股份有限公司
　　　法定代理人　乙○○
　　　訴訟代理人　丙○○
右當事人間清償借款事件，上訴人對於中華民國九十一年三月二十一日臺灣高雄地方
法院九十一年訴字第二六號第一審判決提起上訴，本院判決如左：
　　　主　　　文
上訴駁回。
第二審訴訟費用由上訴人負擔。
　　　事實及理由
一、按本件上訴人雖係就連帶債務提起上訴，惟其起訴之形式上審查，其上訴理由係
    指其並未同意出任借款人即未提上訴之被告尚達勵科技有限公司（以下簡稱尚達
    勵公司）於九十年四月三十日向被上訴人借款新台幣（下同）二百萬元之連帶保
    證人，其應不負該借款債務之保證責任云云，是本件上訴尚非有利於未提上訴之
    被告尚達勵公司及陳天潢、林元秋，因而上訴人提起本件上訴，其上訴之效力應
    不及於未提上訴之連帶債務人即共同被告尚達勵公司，陳天潢及林元秋，合先
    明。
二、被上訴人主張上訴人於八十八年四月八日出具保證書，約定連帶保證尚達勵公司
    現在（包括過去所負，現在尚未清償）及將來對於被上訴人所負之借款，票款、
    透支、墊款、保證，損害賠償等及其他一切債務，以二千萬元為限額，含本金及
    其利息，遲延利息、違約金、損害賠償及其他從屬於主債務之負擔，願與主債務
    人負連帶清償之責，嗣尚達勵公司除已任尚達勵公司向被上訴人借款債務連帶保
    證人之林惟德外，另邀同陳天潢、林元秋為連帶保證人，於九十年四月三十日向
    被上訴人借款二百萬元，約定於同年十月九日清償，自借款日起，依被上訴人基
    本放款利率加碼年利率百分之一．三五，機動調整按月計付利息，目前年息為百
    分之八．九五，且如逾期清償在六個月以內者，另按上開利率百分之十，逾期超
    過六個月者，按上開利率百分之二十加計違約金。惟系爭借款業已屆期，現尚餘
    本金一百四十九萬七千四百七十三元及利息，違約金迄未清償，為此依消費借貸
    及連帶保證契約訴請上訴人應與尚達勵公司、陳天潢、林元秋連帶給付一百四十
    九萬七千四百七十三元，及自九十年十二月二十七日起至清償日止，按年息百分
    之八．九五計算之利息，暨自九十一年一月二十八日起至清償日止，逾期在六個
　　月以內者，按上開利率百分之十，逾期超過六個月者，按上開利率百分之二十計
　　算之違約金，並陳明願供擔保，請准宣告假執行。上訴人則以上訴人於九十年四
　　月三十日前，已主動表示不續任尚達勵公司借款之保證人，因此，被上訴人才通
　　知尚達勵公司另覓保證人，而由林元秋擔任系爭借款之保證人，依民法第七百五
　　十五條規定，上訴人自不負保證責任。又上訴人既未於系爭借據上簽名，被上訴
　　人僅憑系爭保證書對其請求行使權利已背離誠信原則。況依八十九年十一月一日
　　新修正銀行法第十二條之一第一項、第二項亦明定，銀行辦理自用住宅及消費性
　　放款，已取得銀行法第十二條之所定足額擔保時，不得以任何理由要求借款人提
　　供連帶保證人。又銀行辦理授信徵取保證人時，除前項規定外，應以一定金額為
　　限，因之，被上訴人請求上訴人連帶給付，實無理由等語資為抗辯。
三、本件原審對於被上訴人之請求，判決被上訴人全部勝訴，並依被上訴人及上訴人
    之陳明，分別酌定擔保金額，併予宣告假執行及免為假執行。上訴人聲明不服，
    聲明求為判決，原判決關於上訴人部分廢棄。右廢棄部分被上訴人在第一審之訴
    及假執行之聲請均駁回。第一、二審訴訟費用由被上訴人負擔。另原審被告尚達
    勵公司、陳天潢、林元秋則未聲明上訴。
四、本件被上訴人主張上訴人於八十八年四月八日出具保證書，約定連帶保證尚達勵
    公司現在（包括過去所負，現在尚未清償）及將來對於被上訴人所負之借款、票
    款、透支、墊款、保證、損害賠償及其他一切債務，以二千萬元為限額，含本金
    、利息、遲延利息、違約金、損害賠償及其他從屬於主債務之負擔，願與主債務
    人負連帶清償之責。嗣尚達勵公司除已任該公司向被上訴人借款債務之另連帶保
    證人林惟德外，又邀同陳天潢、林元秋為連帶保證人，於九十年四月三十日向被
    上訴人借款二百萬元，約定於同年十月九日清償，自借款日起依被上訴人放款利
    率加碼年利率百分之一．三五機動調整按月計付利息，目前年息為百分之八．九
    五，且如逾期清償在六個月以內者，另按上開利率百分之十，逾期超過六個月者
    ，按上開利率百分之二十加計違約金。惟系爭借款業已屆期，現尚餘本金一百四
    十九萬七千四百七十三元及上揭利息，違約金迄未清償等事實，已據被上訴人提
    出與其所陳述相符之基本放款利率明細表保證書、借據、授信約定書影本各一紙
    為證，且為上訴人所不爭執，自堪信為真實。雖上訴人以前開情詞置辯，然查：
　(一)按保證人與債權人約定就債權人與主債務人間所生一定債之關係範圍內之不特定
    債務，預定最高限額，由保證人保證之契約，學說上稱為最高限額保證。此種保
    證契約，如定有期間，在該期間內所生約定範圍內之債務，不逾最高限額者，均
    為保證契約效力所及。如未定期間，保證契約在未經保證人依民法第七百五十四
    條規定終止或有其他消滅原因以前，所生約定範圍內之債務亦同。故在該保證契
    約有效期間內，已發生約定範圍內之債務，縱因清償或其他事由而減少或消滅，
    該保證契約依然有效，嗣後所生約定範圍內之債務，於不逾最高限額者，債權人
    仍得請求保證人履行保證責任（參閱最高法院七十七年台上字第九四三號判例）
    。經查被上訴人與上訴人間就尚達勵公司對於被上訴人所負之債務係以二千萬元
    為最高限額，成立連帶保證契約，就尚達勵公司對被上訴人現在及將來所負之借
    款、票據、透支、墊款、保證、損害賠償等及其他一切債務，上訴人願與主債務
    人負連帶清償之責任，系爭保證契約未約定存續期間等情，有系爭保證書影本一
    紙在卷可憑（見原審卷第八頁），且經上訴人自陳屬實。足徵被上訴人與上訴人
    間，就尚達勵公司向被上訴人之借款債務等，已成立不定期間之最高限額連帶保
　　證契約，上訴人對其所負尚達勵公司債務之連帶保證責任範圍及其最高限額當有
　　預見，揆諸上揭判例意旨，在上訴人終止系爭連帶保證契約前，上訴人在尚達勵
　　公司所生約定範圍內之債務，未逾二千萬元之範圍內，自均為系爭連帶保證契約
　　效力所及，無須上訴人再於尚達勵公司向被上訴人借款之各筆借據上簽名、蓋章
　　，被上訴人仍得請求上訴人依約履行保證責任，是上訴人縱未於系爭二百萬元之
　　借據上簽名保證，亦無礙於上訴人仍為系爭二百萬元借款連帶保證之認定。雖上
　　訴人抗辯伊已通知被上訴人終止系爭保證契約云云，既已為被上訴人所否認，而
　　上訴人迄未能舉證以實其說，則上訴人此部分抗辯，核屬無據，不足採信。而被
　　上訴人依系爭保證書請求上訴人連帶清償系爭借款，自屬正當行使權利，上訴人
　　抗辯稱被上訴人此舉已背離誠信原則云云，亦屬無據，無足採信。
　(二)又查，銀行辦理自用住宅及消費性放款，已取得銀行法第十二條之所定足額擔保
    時，不得以任何理由要求借款人提供連帶保證人。又銀行辦理授信徵取保證人時
　　，除前項規定外，應以一定金額為限」，固為銀行法第十二條之一第一項、第二
　　項所明定。惟該條適用之範圍，僅限於自用住宅及消費性放款，亦即「：：從體
　　系解釋而言，本條第二項、第三項規定之適用範圍宜作目的性限縮，以第一項所
　　列之『自用住宅放款』及『消費性放款』為範圍。」，又該條第一項規定之「消
　　費性放款」係指對於房屋修繕，耐久性消費財（包括汽車），支付學費及其他個
　　人之小額貸款，及信用卡循環信用等，此亦經該管機關財政部於九十年一月二日
　　以台財融(一)字第九０七０００八０號函釋示在案（見本院卷第五一頁），是系爭
　　尚達勵公司向被上訴人借貸之二百萬元，並非銀行法第十二條之一第一項所指之
　　「消費性放款」，應無疑義，從而上訴人抗辯，系爭借款，被上訴人不得要求尚
　　達勵公司提供連帶保證人，且其保證人之保證範圍亦應以一定金額為限云云，亦
　　屬無據，不足採信。
四、次按稱消費借貸者，謂當事人約定，一方移轉金錢或其他代替物之所有權於他方
    ，而他方以種類、品質、數量相同之物返還之契約。借用人應於約定期限內，返
    還與借用物種類、品質、數量相同之物、遲延之債務，以支付金錢為標的者，債
    權人得請求法定利率計算之遲延利息，但約定利率較高者，仍從其約定利率。當
    事人得約定債務人不履行時，應支付違約金。民法第四百七十四條、第四百七十
    八條、第二百三十三條第一項、第二百五十條第一項分別定有明文。又稱保證者
    ，謂當事人約定，一方於他方之債務人不履行債務時，由其代負履行責任之契約
    。保證債務，除契約另有訂定外，包括主債務之利息、違約金、損害賠償及其他
    從屬於主債務之負擔，亦為民法第七百三十九條、第七百四十條所明定。而本件
    尚達勵公司為系爭借貸契約之借款人，上訴人為連帶保證人，且尚達勵公司尚欠
    被上訴人一百四十九萬七千四百七十三元，及自九十年十二月二十七日起之遲延
    利息及違約金，已如前述，從而原審認被上訴人依連帶保證之法律關係，訴請上
    訴人應連帶給付被上訴人一百四十九萬七千四百七十三元，及自九十年十二月二
    十七日起至清償日止，按年息百分之八．九五計算之利息，暨自九十一年一月二
    十八日起至清償日止，逾期在六個月以內者，按上開利率百分之十，逾期超過六
    個月者，按上開利率百分之二十計算之違約金，為有理由，而判決准許之，並依
    被上訴人及上訴人之陳明，分別酌定相當擔保金額，併予宣告准予假執行及免為
    假執行，經核尚無不合，上訴論旨，指摘原判決此部分不當，求予廢棄改判，非
    有理由，應予駁回。
五、據上論結，本件上訴為無理由，依民事訴訟法第四百四十九條第一項、第七十八
    條，判決如主文。
中　　　華　　　民　　　國　　九十一　　年　　　九　　　月　　　三十　　日
　　　　　　　　　　　　　　　　　　　臺灣高等法院高雄分院民事第一庭
~B1審判長法官　黃金石
~B2法　　　官　魏式璧
~B3法　　　官　吳登輝
右為正本係照原本作成。
不得上訴。
中　　　華　　　民　　　國　　九十一　　年　　　十　　　月　　　一　　　日
~B法院書記官　劉金萍
                                                                        Ｋ
